臺灣高等法院高雄分院刑事判決　　　　　　　　　　九十三年度上訴字第三五六號
　　上　訴　人
　　即　被　告　甲○○
　　選任辯護人　鄭國安律師
　　　　　　　　陳炳彰律師
　　　　　　　　吳麗珠律師
右上訴人因違反毒品危害防制條例案件，不服臺灣高雄地方法院九十二年度重訴字第
七七號中華民國九十三年三月八日第一審判決（起訴案號：臺灣高雄地方法院檢察署
九十二年度偵字第六六五五號、第七一○七號），提起上訴，本院判決如左：
    主  文
原判決撤銷。
甲○○共同運輸第一級毒品，處有期徒刑拾伍年。扣案第一級毒品海洛因拾包（合計
淨重陸佰柒拾貳點壹零公克、包裝重捌拾點捌捌公克），均沒收銷燬；扣案門號00
00000000、0000000000、0000000000號行動電話支
，未扣案之運輸交通工具車牌號碼七一三二－ＦＢ號自用小客車壹部，均沒收。
    事  實
一、甲○○前因多次違反肅清煙毒條例等案件，經法院定應執行刑為有期徒刑十五年
    並送監執行，刑期至民國九十八年七月二十八日期滿，於民國九十年九月二十一
    日假釋出監，尚在假釋交付保護管束期間，仍不知悔改，因沾染施用第一級毒品
    海洛因之惡習，與姓名年籍不詳、綽號「明仔」等人合資欲購買毒品海洛因供己
    施用，甲○○以其所有之0000000000號行動電話，撥打林秋霧（由原
    審通緝中）所有之0000000000或0000000000號行動電話，
    委託林秋霧代為尋覓海洛因貨源，林秋霧旋聯絡而得知姓名年籍不詳、綽號「阿
    跛」之成年男子有第一級毒品海洛因待售，並洽妥以新台幣（下同）一百八十八
    萬元之價格購買，林秋霧為運輸所購得之毒品，並以上開0000000000
    號行動電話聯絡甲○○上開行動電話接運所洽購毒品之時間後，於九十二年三月
    二十五日中午十二時許，由林秋霧駕駛其所有車牌號碼七一三二－ＦＢ號自用小
    客車，先至甲○○位於高雄市旗津區慈愛里安住巷五十一號之住處，搭載攜帶一
    百八十八萬元現金之甲○○，共同前往高雄縣鳥松鄉澄清湖後門售票亭，由甲○
    ○下車向該綽號「阿跛」者購得第一級毒品海洛因十包（合計淨重六百七十二公
    克、包裝重八十點八八公克），嗣為將海洛因分送至合資購買之友人處，甲○○
    、林秋霧即共同基於運輸第一級毒品之犯意聯絡，由林秋霧駕駛上開自小客車搭
    載甲○○，將上開海洛因運輸至高雄市○○區○○路、大鵬路口之「全虹通信廣
    場」，等待姓名年籍不詳、綽號「明仔」之友人前來取回毒品海洛因之際，於同
    日下午三時五分許，為警在上址當場查獲甲○○、林秋霧二人，並在前開自用小
    客車之右前座乘客座位腳踏板處，查扣其等運輸之第一級毒品海洛因十包（合計
    淨重六百七十二點一０公克、包裝重八十點八八公克），及甲○○所有供聯絡運
    輸毒品之門號0000000000號行動電話、林秋霧所有供聯絡運輸毒品之
    門號0000000000、0000000000號行動電話；另扣得甲○○
    所有供施用之殘留海洛因殘渣袋三個（內包覆吸管製鏟子二支）及未使用之塑膠
    袋一個。
二、案經行政院海岸巡防署高雄市機動查緝隊及高雄縣政府警察局鳳山分局移送臺灣
    高雄地方法院檢察署檢察官偵查起訴。
    理  由
一、訊據上訴人即被告甲○○（下稱被告）供承有與林秋霧在高雄縣鳥松鄉澄清湖後
    門售票亭附近，由其向綽號「阿跛」者以一百八十八萬元購買海洛因毒品十包後
    ，搭乘林秋霧所駕駛自小客車共同載運該等毒品，至高雄市○○區○○路與大鵬
    路口之「全虹通信廣場」時，為警查獲等情不諱，然矢口否認有何運輸毒品犯行
    ，辯稱：扣案毒品是我與綽號「明仔」、「肉圓」等多位朋友合資，我出資二萬
    五千元，其餘均係他們出資，買來要自己施用的，當天我是叫林秋霧載我去買毒
    品，取得海洛因後本來要直接回我旗津的家，是剛好接獲電話才順便繞道去等朋
    友，我沒有運輸毒品之意思，應不負運輸毒品罪責，我的行為僅購成持有毒品云
    云。惟查：
  (一)右揭事實，業據被告於警詢、偵訊、原審及本院調查時供承明確（警卷第二至三
    頁、九二偵七一０七卷第五至六頁、三一至三二、四八至四九頁、原審卷六三、
    八七至八八、一四０頁、本院卷第三七頁），核與共犯林秋霧於警詢及偵查中供
    稱：毒品是甲○○的，他拜託我載他去澄清湖附近，由他下車去拿毒品，後來到
    查獲地點要讓他下車時，遭警當場查獲等情節大致相符（警卷第五至六頁、上開
    偵卷第六頁背面至第七頁），並有被告與共犯林秋霧前揭行動電話通話之監聽譯
    文一份及臺灣高雄地方法院檢察署通訊監察書二紙在卷可按（前開偵卷三六至四
    四頁、原審卷第一二二至一二三頁），而依該監聽譯文所示內容，本件係綽號「
    明仔」者委託被告向他人尋購毒品，被告再委託林秋霧找尋販賣毒品者，林秋霧
    乃與出售毒品之「阿跛」者，約定交易之時間、地點後，再通知被告準備購買毒
    品所需之金錢，並約定載送被告前往取得所購買之毒品海洛因，且綽號「明仔」
    之女友嗣曾撥電話給被告，交代取得毒品後，轉告林秋霧將自小客車（內載毒品
    ）開到小港區「全虹通信廣場」附近，再撥電話聯絡等情，併被告向「阿跛」購
    買毒品之一百八十八萬現金來源，迭據被告於警訊、偵查、原審及本院審理中均
    堅稱自己出資二萬五千元，其餘款項係「明仔」等人出資，且被告及林秋霧在高
    雄縣鳥松鄉澄清湖後面收費亭購得毒品後，將毒品運至約定高雄市小港區全虹通
    信行附近，準備將毒品交給綽號「明仔」者，足徵被告與林秋霧對於運輸系爭第
    一級毒品海洛因，確有共同犯意之聯絡無訛。此外，復有其二人所有供本件聯絡
    運輸毒品用如事實欄所示之行動電話三支及第一級毒品海洛因扣案可資佐證。又
    扣案之白色粉末十包，經送檢驗結果，認確係第一級毒品海洛因（合計淨重六百
    七十二點一０公克、包裝重八十點八八公克），亦有法務部調查局鑑定通知書一
    紙在卷可稽（上開偵卷第二八頁），此部分事實均堪認定。
  (二)至被告甲○○雖辯稱：系爭毒品是我與「明仔」等合資購買供己施用，我購得毒
    品後本欲直接回家，係因接獲朋友電話，故順道繞至朋友處，沒有運輸毒品之意
    思云云，然按毒品危害防制條例所指之運輸毒品，並不以為他人輸送為必要，其
    為自己輸送者亦包括在內，且運輸不以營利意圖為必要，亦不分國外輸入國內、
    國內輸出國外，即使在國內二區域間運送者，縱零星或短途持送，除顯然無運輸
    之認識或意圖，得認為單純持有外，亦屬之，最高法院著有九十年度台上字二七
    三八、九十一年度台上字第五一六、九十二年度台上字第一八０三、一二八八、
    三三二一等多號判決意旨可資參照。查本件被告係以一百八十八萬元購得十包海
    洛因，合計淨重六百七十二點一公克，數量龐大，而被告確有聯絡林秋霧，共同
    自高雄縣澄清湖附近載運此等購得毒品後，旋即載送至高雄市小港區「全虹通信
    廣場」目的地附近，於等候「明仔」前來取回毒品之際為警查獲等情，不惟據被
    告於前開警詢、偵查中供述明確，且據其於原審九十二年十月二日、同年十月二
    十八日調查程序中迭次供承在卷（上開原審卷六三、八七至八八頁），再佐以被
    告對於系爭毒品確有認知，且聯絡林秋霧共同載運，復其早已與綽號「明仔」友
    人約定於查獲地點，等待該友人前來取回合資所購毒品等情，觀之上開監聽譯文
    甚明，顯見被告與林秋霧自起運點載運系爭毒品至終運點，自始均在其計畫內，
    確有運輸毒品之主觀意圖，堪予認定，自難僅憑本件係合資購買供己施用或運輸
    路程、距離非長等諉卸其責，其上開所辯，尚無可採。
  (三)綜上，本件事證明確，被告前開犯行，已堪認定。
二、按被告行為後，毒品危害防制條例固於九十三年一月九日生效施行，但關於被告
    所犯之該條例第四條第一項運輸第一級毒品罪刑及相關規定，均未修正，自無比
    較新舊法適用之問題，先予敘明。次按海洛因為毒品危害防制條例第二條第二項
    第一款所規定之第一級毒品，又所謂運輸並不以為他人輸送為必要，即為自己輸
    送者亦包括在內（參照最高法院八十二年度第三次刑事庭會議見解）。是核被告
    所為，係犯同條例第四條第一項之運輸第一級毒品罪。其與共犯林秋霧就上開運
    輸毒品犯行，有犯意之聯絡及行為之分擔，均為共同正犯。其持有第一級毒品海
    洛因之低度行為，為其運輸之高度行為吸收，不另論罪。至本件被告起訴法條，
    公訴檢察官雖於原審當庭更改陳稱係毒品危害防制條例第四條第一項販賣第一級
    毒品罪云云，尚有誤會，惟起訴書之犯罪事實欄，已就被告運輸第一級毒品海洛
    因之事實詳予載述，本院審理範圍亦為上開起訴同一事實，被告復已就上開運輸
    毒品犯行為答辯，是就被告之防禦權而言，並無妨害，且此二罪名均規定在毒品
    危害防制條例第四條第一項，屬同條項之罪名，自無變更法條之問題。又被告甲
    ○○於上開時、地運輸第一級毒品海洛因，旋為警查獲，尚未將毒品流出而對他
    人造成實害，其犯罪態樣與對社會造成立即明顯危害之製造、販賣毒品海洛因行
    為尚有不同，被告一時失慮始為本件犯行，衡情倘科以最輕法定刑之無期徒刑，
    猶屬情輕法重，故認其尚有可堪憫恕之處，爰依刑法第五十九條之規定減輕其刑
    。公訴意旨另以：被告右揭行為另涉販賣第一級毒品罪嫌云云，惟被告自警訊起
    即堅決否認有何販賣毒品犯行，辯稱：扣案毒品是我與朋友合資購買欲供己吸食
    所用等語不移，而其為警查獲當日之尿液，經檢驗結果，確呈嗎啡陽性反應，亦
    有高雄市立凱旋醫院煙毒尿液檢驗成績書一份在卷可按（原審卷第一二一頁），
    足徵被告上開所辯，尚非子虛。又依卷存資料及監聽譯文，均僅能證明被告確有
    委請林秋霧代為尋覓並洽購第一級毒品海洛因事宜，及當日二人聯絡前往接運約
    定洽購之毒品海洛因後，運輸至查獲地點為警查獲等情，然尚無積極證據足以證
    明被告係意圖營利而販入上開毒品海洛因，或係意圖販賣而運輸上開毒品，自不
    能以推測或擬制之方法，遽認被告有何販賣毒品犯行，此部份被告犯罪不能證明
    ，因此部分與起訴有罪部分有牽連犯裁判上一罪之關係，自毋庸另為無罪之諭知
    。
三、原審予以被告論罪科刑，固非無見，惟查：犯毒品危害防制條例第四條至第九條
    之罪者，其供犯罪所用或因犯罪所得之財物，均沒收之；又犯第四條之罪所使用
    之水路空交通工具沒收之，同條例第十九條第一項、第三項分別定有明文。本件
    扣案如事實欄所載之行動電話三支，係被告或共犯林秋霧所有供運輸毒品聯絡之
    用，為渠等供明，自應依同條例第十九條第一項之規定宣告沒收，原判決適用刑
    法第三十八條第一項第二款規定沒收，適用法則容有違誤；另本件運輸第一級毒
    品所用之車牌號碼七一三二－ＦＢ號自用小客車係共犯林秋霧所有一節，為被告
    及共犯林秋霧供明，並經本院上網稅務電子財產調查明細表查明屬實（見本院卷
    第六四、六五頁），則該運輸第一級毒品所用之自小客車，亦應依同條例第十九
    條第三項之規定宣告沒收，原判決漏未沒收，亦有未合。被告上訴意旨，否認成
    立運輸第一級毒品罪，指摘原判決不當，雖無理由，但原判決既有上開可議，自
    應由本院將原判決撤銷。審酌被告素行不佳，有前揭刑案紀錄資料可稽，本次運
    輸海洛因，不僅助長毒品氾濫，戕害他人身心，且因之衍生治安問題嚴重，破壞
    政府大力緝毒之政策，實無可恕，惟念其犯後雖執詞辯解，然態度尚佳，及本次
    運輸毒品之數量高達六百七十一公克餘，及其智識程度不高、對重典之不夠深切
    等一切情狀，仍量處有期徒刑十五年。扣案之第一級毒品海洛因十包（合計淨重
    六百十二點一０公克、包裝重八十點八八公克），應依毒品危害防制條例第十八
    條第一項前段之規定，宣告沒收併銷燬之；包裝袋殘沾毒品，客觀上因與毒品不
    能析離，亦併予宣告沒收銷燬之。另扣案之被告甲○○所有行動電話一支（門號
    0000000000號）及共犯林秋霧所有之行動電話二支（門號00000
    00000號、0000000000號），均係供本件聯絡運輸毒品犯行所用
    之物，均應依同條例第十九條第一項之規定，宣告沒收。未扣案之車牌號碼七一
    三二－ＦＢ號自用小客車，係共犯林秋霧所有供運輸本件毒品犯罪之交通工具，
    已如前述，應依同條例第十九條第三項之規定宣告沒收。至其餘扣案之殘留海洛
    因殘渣袋三個、吸管製鏟子二支，因該吸管製鏟子係包裹於海洛因殘渣袋內，有
    前開警卷扣案照片可稽，顯係被告甲○○施用毒品之物，與上開運輸毒品犯行無
    關；另扣案之塑膠袋一個，經檢驗未含海洛因成分，亦無積極證據證明係被告運
    輸毒品所用，爰均不予宣告沒收，附此敘明。
據上論斷，應依刑事訴訟法第三百六十九條、第三百六十四條、第二百九十九條第一
項前段，毒品危害防制條例第四條第一項、第十八條第一項前段、第十九條第一項、
第三項，刑法第十一條、第二十八條、第五十九條，判決如主文。
本案經檢察官張金塗到庭執行職務。
中    華    民    國      九十三      年      七      月      十五     日
                              臺灣高等法院高雄分院刑事第七庭
                                  審判長法官  李春昌
                                        法官  黃憲文
                                        法官  莊飛宗
右正本證明與原本無異。
如不服本判決應於收受本判決後十日內向本院提出上訴書狀，其未述上訴理由者，
並得於提起上訴後十日內向本院補提理由書狀（均須按他造當事人之人數附繕本)「
切勿逕送上級法院」。
                                      書記官  葉淑華
中    華    民    國      九十三      年      七      月      十九     日
【附錄本判決論罪科刑法條】
  毒品危害防制條例第四條第一項：
  製造、運輸、販賣第一級毒品者，處死刑或無期徒刑；處無期徒刑者，得併科新臺
  幣一千萬元以下罰金。
